【裁判字號】    99,簡抗,5
【裁判日期】    990702
【裁判案由】    訴訟救助
【裁判全文】
臺灣基隆地方法院民事裁定               99年度簡抗字第5號
抗  告  人  丙○○
相  對  人  華南商業銀行股份有限公司
法定代理人  乙○○
相  對  人  甲○○
上列當事人間請求損害賠償事件，抗告人對於本院基隆簡易庭中
華民國99年3 月31日所為99年度救字第5 號駁回訴訟救助聲請之
裁定提起抗告，本院第二審合議庭裁定如下：
    主  文
抗告駁回。
抗告費用新台幣壹仟元由抗告人負擔。
    理  由
一、抗告意旨略以：抗告人目前每月實領薪水僅約新台幣（下同
    ）3 萬元，須支出生活費用1 萬元、扶養母親費用6,000 元
    、償還卡債1 萬4,000 元，所剩無幾，實已無資力支付本件
    訴訟費用，為此聲請准予訴訟救助，請求廢棄原裁定等情。
二、按當事人無資力支出訴訟費用者，法院應依聲請，以裁定准
    予訴訟救助，但顯無勝訴之望者，不在此限；又法院認定前
    項資力時，應斟酌當事人及其共同生活親屬基本生活之需要
    ，民事訴訟法第107 條第1 項前段、第2 項定有明文。次按
    經財團法人法律扶助基金之分會准予法律扶助之無資力者，
    其於訴訟程序中，向法院聲請訴訟救助時，應准予訴訟救助
    ，但另有不符法律扶助事實之證明者，不在此限，法律扶助
    法第62條亦有明文。另按當事人無資力支出訴訟費用者，固
    得聲請訴訟救助，惟所謂無資力係指窘於生活，且缺乏經濟
    信用者而言；又聲請訴訟救助，依民事訴訟法第109 條第2
    項、第284 條之規定，應提出能即時調查之證據，以釋明請
    求救助之事由，是法院調查聲請人是否無資力支出訴訟費用
    ，專就聲請人提出之證據為之，如聲請人並未提出證據，或
    依其提出之證據，未能信其無資力支出訴訟費用之主張為真
    實，即應將其聲請駁回，並無派員調查之必要（最高法院18
    年抗字第260 號、26年滬抗字第34號、43年台抗字第152 號
    判例可資參照）。
三、經查：
（一）抗告人以其前遭陳黃初子、陳芳琪以偽造文書方式，經由
      相對人華南商業銀行股份有限公司（下稱華南銀行）基隆
      分行辦事員即相對人甲○○，向相對人華南銀行辦理借款
      ，造成其受有損害，遂對相對人起訴請求損害賠償，而抗
      告人目前收入每月約3 萬元，經臺灣臺北地方法院執行命
      令強制執行扣薪約1 萬7,083 元，抗告人就本案訴訟向財
      團法人法律扶助基金會臺北分會申請法律扶助，業經財團
      法人法律扶助基金會臺北分會准予法律扶助，且抗告人之
      本案請求非顯無勝訴之望，依民事訴訟法第107 條規定，
      聲請裁定准予訴訟救助。原審則以抗告人為工程師，於98
      年申報所得稅時，申報97年薪資總額為77萬7,614 元，且
      目前仍然在職，足見抗告人非無資力繳交訴訟費用之人，
      又本件之裁判費僅5,180 元，並非鉅大，非抗告人所無法
      負擔為由，駁回抗告人提出訴訟救助之聲請。
（二）抗告人主張其與相對人間請求損害賠償事件，其無資力支
      出訴訟費用，經財團法人法律扶助基金會臺北分會准予法
      律扶助，且本案請求非顯無勝訴之望等情，雖據抗告人提
      出消費者貸款契約、增補契約、臺灣基隆地方法院檢察署
      檢察官起訴書、臺灣臺北地方法院92年度執助字第2644號
      執行命令、本院96年度執字第10649 號強制執行金額分配
      表、法律扶助基金會臺北分會申請人資力審查詢問表、審
      查表等為證，雖非無據，然抗告人就其主張每月須支出生
      活費用1 萬元、扶養費用6,000 元及償還卡債1 萬4,000
      元等情，未提出任何證據釋明之，自難逕認抗告人上開主
      張為可信；又依原審調取抗告人之財產資料觀之，抗告人
      於96、97年分別自臺灣富士全錄股份有限公司受領薪資80
      萬2,672 元及77萬7,614 元，換算抗告人於96、97年間每
      月薪資所得應為6 萬6,889 元及6 萬4,801 元（小數點以
      下4 捨5 入，下同），經強制執行扣薪3 分之1 後，抗告
      人每月仍可領得4 萬4,593 元、4 萬3,201 元，即使扣除
      抗告人所稱每月支出生活費用1 萬元、扶養費用6,000 元
      及清償卡債1 萬4,000 元後，仍分別餘1 萬4,593 元及1
      萬3,201 元，實難認抗告人有何窘於生活且缺乏經濟上信
      用之情形，與前開所稱「無資力」之要件難謂相符；再者
      ，本案裁判費為5,180 元，數額非鉅，抗告人之資力應足
      以負擔，是抗告人聲請訴訟救助，於法不合，無從准許，
      原審駁回其訴訟救助之聲請，並無不當。從而，抗告意旨
      請求廢棄原裁定等情，自無理由，應予駁回。
四、依民事訴訟法第436 條之1 第3 項、第495 條之1 第1 項、
    第449 條第1 項、第95條、第78條，裁定如主文。
中    華    民    國    99    年     7    月     2    日
                  民事庭審判長法  官  蔡聰明
                              法  官  徐世禎
                              法  官  邰婉玲
以上正本係照原本作成。
本件裁定不得再抗告。
中    華    民    國    99    年     7    月     2    日
                              書記官  王毓嫻

司法院資訊處製作；財團法人民間司法改革基金會備份。
